臺灣高雄地方法院民事裁定　　　　　　　 95年度破字第204號
聲　請　人　甲○○
上列聲請人聲請宣告破產事件，本院裁定如下：
  主  文
聲請駁回。
程序費用由聲請人負擔。
  理  由
一聲請意旨略以：其原任職國育企業股份有限公司職員，每月收
  入約新臺幣（下同）3 萬餘元。惟前因扶養祖母、父母、子女
  ，遂向臺北富邦商業銀行高雄分行、臺北國際商業銀行延平分
  行（永豐商業銀行）、新竹國際商業銀行新竹分行、日盛商業
  銀行前金分行、萬泰商業銀行北高雄分行、花旗商業銀行、匯
  豐商業銀行、渣打商業銀行、國泰商業銀行、中華商業銀行申
  請現金卡、信用卡及貸款，至舉債高達2,714,405 元，每月需
  繳本息已逾聲請人每月薪資，乃陷於清償不能之狀態，惟聲請
  人自兄姊處受贈34萬元，及工作1 年可得薪資約45萬元，提出
  做為破產財團，爰聲請准予裁定破產等語。
二按破產，對債務人不能清償債務者宣告之，又債務人不能清償
  債務者，依破產法所規定之和解或破產程序，清理其債務。債
  務人停止支付者，推定其為不能清償，固為破產法第57條、第
  1 條第1 、2 項所明定。惟按「破產管理人之報酬為財團費用
  」，「破產人及其家屬之必要生活費視為財團費用」，「破產
  宣告後，如破產財團之財產不敷清償財團費用及財團債務時，
  法院因破產管理人之聲請，應以裁定宣告破產終止」，亦為同
  法第95條第1 項第3 款、第2 項、第97條第148 條所明定。故
  破產法第57條雖規定債務人不能清償債務時得宣告破產，然依
  上開規定之意旨，若債務人之財產雖可勉強組成破產財團，但
  如預見縱進行破產程序，該破產財團之財產顯仍不足清償破產
  財團用及財團債務時，即應認無宣告破產之實益，而無待宣告
  破產後再另為宣告破產終止之必要，以避免無益程序之進行。
  再者，宣告破產後，係在法院之監督下，強制將債務人之財產
  為變價，用以分配清償債權，而就未能受清償部分之債權，則
  發生請求權視為消滅之效果（參照破產法第149 條）。故破產
  宣告之效力，就現行規定而言，係使債務人在破產宣告前所發
  生之債權全部實質歸於消滅，對債權人而言，影響自屬甚大，
  則在此制度之運作下，如何調整債務人重生機能，及債權人權
  益保障間之平衡，以避免債務人利用破產制度而免除債務所引
  發之道德危險，並維護經濟秩序之穩定及交易安全之信賴，即
  應詳實審酌是否符合破產之要件。
三經查：聲請人因扶養親屬，致積欠臺北富邦商業銀行等10家金
  融機構（下稱臺北富邦商銀等）共2,714,405 元一節，有臺北
  富邦商銀等月結單在卷可憑（見本院卷第6 頁至第12頁），且
  臺北富邦商銀等向本院申報債權額，迄96年1 月本金債權已達
  2,842,953 元，亦有臺北富邦商銀等陳報狀及執行名義等在卷
  可佐（見本院卷第32頁至第58頁、第82頁至第94頁、第103 頁
  至第124 頁），應認聲請人確已積欠臺北富邦商銀等近3 百萬
  元之債務尚未清償。又查：聲請人自承自95年10月開始即已失
  業，生活僅靠配偶月薪2 萬多元及臨時工資支付等語（見本院
  卷第97頁），核與聲請人原受僱公司國育企業股份有限公司、
  國珍模具企業有限公司出具之薪工資伙食代金印領清冊相符（
  見本院卷第68頁、69頁），亦經債權人臺北富邦商銀表示因聲
  請人已離職，而未能執行扣薪命令等語（見本院卷第98頁），
  再佐以聲請人名下確無任何財產一節，有本院調閱之聲請人稅
  務電子閘門財產所得調件明細表在卷可稽（見本院卷第126 頁
  至第129 頁），足認聲請人已陷於清償不能之情形。
四惟查：聲請人一再表示負債係因需扶養祖母、父母及子女1 人
  ，且為本件聲請時預計將可以每年薪資45萬元，提出做為破產
  財團，卻因自95年10月失業後，全無收入，故無法提出，僅有
  經兄姊所給之34萬元置於律師處，可供做為破產財團等節，業
  據聲請人陳述明確（見本院卷第97頁），亦即確定可組成破產
  財團者僅為34萬元。然因聲請人原有收入已不敷全家6 人生活
  之用，才舉債達3 百萬元，而今又已失業，則自95年10月起全
  家所需生活費，加上如宣告破產所需處理期間自96年4 月起需
  1 年，共計1 年7 個月顯均需舉債渡日。再以94年度所得稅扶
  養親屬免稅額每人為74,000元計算其必要生活費，則聲請人全
  家1 年7 月所需生活費最少即需703000元（74000 元÷12月×
  19月×6 人＝703000元，元以下四捨五入），縱可扣除聲請人
  所述其配偶每月可得薪資2 萬多元，34萬元仍將不足以支付聲
  請人全家之必要生活費用。況且目前破產執行程序實務，破產
  管理人之報酬至少為4 萬元，破產程序需召開債權人會議、分
  配破產財團，猶需支出費用，則聲請人現有之34萬元，乃不足
  以支付必要生活費703000元、破產管理人報酬4 萬元等財團費
  用。是以揆諸前揭說明，聲請人現行提出構成破產財團之財產
  34萬元，尚難認有達到准予宣告破產之實益，本院認無從准予
  破產之宣告。從而，聲請人聲請宣告破產，應予駁回。
五依破產法第5 條、民事訴訟法第95條、第78條、裁定如主文。
中　　華　　民　　國　　96　　年　　4 　　月　　13　　日
                  民事第六庭法　官　謝靜雯
正本係照原本作成。
如對本裁定抗告須於裁定送達後10日內向本院提出抗告狀。
中　　華　　民　　國　　96　　年　　4 　　月　　13　　日
                            書記官　鄭淑華
